【裁判字號】    97,上訴,1192
【裁判日期】    970515
【裁判案由】    毒品危害防制條例
【裁判全文】
臺灣高等法院刑事判決                97年度上訴字第1192號
上  訴  人
即  被  告  甲○○
                    （現在臺灣臺北看守所羈押中）
選任辯護人  林仕訪律師
上列上訴人因違反毒品危害防制條例案件，不服臺灣桃園地方法
院96年度訴字第1687號，中華民國97年1月31日第一審判決（起
訴案號：臺灣桃園地方法院檢察署96年度偵字第22675號），提
起上訴，本院判決如下：
    主  文
上訴駁回。
    事  實
一、甲○○明知MDMA（俗稱搖頭丸）與愷他命分屬毒品危害防制
    條例所列管之第二級及第三級毒品，不得非法持有、販賣，
    竟意圖營利，並基於販賣第二級毒品MDMA、第三級毒品愷他
    命之犯意，販賣上開毒品，賺取價差以牟利（其方式為以其
    平日所使用其所有之門號為0000000000號之行動電話，供作
    聯絡交易毒品數量、價格及時間、地點之工具，並於電話中
    ，互以「上衣」代表MDMA，「褲子」代表愷他命等暗語，確
    認交易對方身分是否安全後，始前往約定地點進行毒品交易
    ），於民國96年9月初某日，甲○○以門號0000000000號行
    動電話與溫靖彥所使用之門號0000000000號行動電話聯絡後
    ，兩人相約在桃園縣平鎮市○○路118號前之「OK便利商店
    」進行交易，甲○○以新臺幣（下同）1,000元之價格，販
    賣不詳數量之第二級毒品MDMA及第三級毒品愷他命予溫靖彥
    一次。甲○○另行起意，復基於販賣第二級毒品MDMA、第三
    級毒品愷他命以牟利之犯意，於96年9月26日22時30分許前
    ，以上開0000000000號行動電話與溫靖彥上開0000000000號
    行動電話相互聯絡後，於96年9月26日22時30分許，由溫靖
    彥駕駛車牌號碼3093－DR自用小客車至桃園縣平鎮市○○路
    118號前之「OK便利商店」前，甲○○即進入溫靖彥所駕駛
    之上開自用小客車內進行毒品交易，待毒品交易完成後，隨
    即為埋伏之行政院海岸巡防署北部地區巡防局基隆機動查緝
    員配合桃園縣政府警察局平鎮分局警員查獲，並當場於溫靖
    彥所駕駛之自用小客車內扣得第三級毒品愷他命1包（驗餘
    毛重0.55公克及包裝塑膠袋）、第二級毒品MDMA1粒（驗餘
    淨重0.0367克及分裝袋），並自甲○○身上扣得販賣毒品所
    得之現金1,000元。嗣警方經甲○○同意後，至甲○○位在
    桃園縣平鎮市○○路118號3樓之住處搜索，並扣得第三級毒
    品愷他命17包（驗餘總毛重46.28公克及包裝塑膠袋）、第
    二級毒品MDMA14.5粒（驗餘淨重4.0615克及分裝袋）、甲○
    ○所有供販毒所用之行動電話1支、甲○○所使用與本案無
    關之行動電話2支、電腦主機乙臺、現金175,860元及第三級
    愷他命吸食器1組等物，而知悉上情。
二、案經行政院海岸巡防署北部地區巡防局移請臺灣桃園地方法
    院檢察署檢察官偵查起訴。
    理  由
壹、程序事項：
一、上訴人即被告甲○○及其選任之辯護人均辯稱：證人溫靖彥
    於警詢之陳述和卷附資料不符，不具特別可信性，無證據能
    力云云，惟被告以外之人於檢察事務官、司法警察官或司法
    警察調查中所為之陳述，與審判中不符時，其先前之陳述具
    有較可信之特別情況，且為證明犯罪事實有否所必要者，亦
    得為證據，刑事訴訟法第159條之2所規定。查本案證人溫靖
    彥於警詢時所為之證述與原審時之證述固有不符，但其於警
    詢所為之陳述，係採一問一答方式進行，有連續錄音，證人
    陳述意旨與筆錄大致內容相符，且證人回答之語調自然等情
    ，業據原審勘驗證人之警詢錄音光碟無誤，並製有勘驗筆錄
    在卷為憑（見原審卷第55頁），且證人溫靖彥製作筆錄之時
    有其家人陪同，足見證人於製作警詢筆錄之時，並無跡象顯
    示被訊問人有遭受強暴、脅迫、利誘、詐欺或以其他不正方
    法對待情事，況證人溫靖彥於原審時亦證稱當日員警並無對
    其刑求、利誘或脅迫等情（見原審卷第128頁），是其於警
    詢所為之供述顯有較可信之特別情況，且為證明本案犯罪事
    實所必要，依刑事訴訟法第159條之2之規定，應有證據能力
    。被告及其辯護人認證人溫靖彥於警詢時之陳述無證據能力
    云云，尚嫌無據。
二、至本件認定事實所引用之卷內其餘卷證資料（除上開證人溫
    靖彥於警詢之陳述外，包含人證李靜雯、蔡榕修於警詢之證
    述、證人溫靖彥、陳英峰於檢察官偵查中所為之證述、臺灣
    尖端先進生技醫藥股份有限公司濫用藥物檢驗報告、本院96
    年12月18日勘驗筆錄、通聯記錄、憲兵司令部刑事鑑識中心
    鑑定書、本院97年1月28日勘驗筆錄、北部地區巡防局基隆
    查緝隊搜索扣押筆錄、臺灣臺北地方法院檢察署通訊監察書
    、通訊監察譯文、內政部警政署刑事警察局鑑定書、北部地
    區巡防局基隆查緝隊緝獲煙毒麻醉藥品案涉案嫌犯姓名代碼
    對照表、濫用藥物檢驗報告總攬各1份及照片等文書證據及
    證物等證據），並無證據證明係公務員違背法定程序所取得
    ，且被告等及其辯護人於本院審理時即對本院所提出上開證
    據方法之證據能力均不爭執，而卷內之文書證據，亦無刑事
    訴訟法第159條之4之顯有不可信之情況與不得作為證據之情
    形，從而，依刑事訴訟法第159條至159條之5之規定，本件
    認定事實所引用之上開卷證資料，均有證據能力，合先敘明
    。
貳、實體方面：
一、訊據被告矢口否認有販賣第二、三級毒品犯行，並辯稱：伊
    沒有販賣搖頭丸及K他命給證人溫靖彥，警方查獲之毒品係
    供己施用，並非販賣。當天是伊與溫靖彥約好，後來溫靖彥
    打電話說已經到了樓下，伊就下去，伊本身有施用愷他命、
    MDMA的習慣，所以出門時都會習慣攜帶毒品，且伊跟朋友聊
    天時也會施用毒品，警察到時要求伊將口袋中的東西拿出來
    ，伊為了拿出口袋中的1,000元，連口袋中的毒品一起掉出
    來，所以警察才會在車上查獲毒品，毒品都是伊上網訂購來
    自己施用，不是用來販賣云云。另被告之辯護人為被告辯稱
    ：證人陳英峰、吳健國於原審時均證稱沒有看到毒品交易之
    情況，只有查獲毒品，且證人溫靖彥之尿液檢驗並無毒品反
    應，而卷附被告與證人溫靖彥之通聯紀錄並無任何有關販賣
    毒品之紀錄，本件僅憑證人溫靖彥於警詢時證稱伊曾向被告
    購買2次毒品施用，即遽認被告涉犯販賣第二級毒品MDMA 與
    第三級毒品愷他命，尚嫌率斷云云。
二、經查：
(一)上揭事實，業據證人溫靖彥於警詢時證述綦詳（見偵卷第46
    、47頁），並有白色粉末1包（按即編號A18，係警方於96年
    9 月26日在證人溫靖彥駕駛之自用小客車內扣得）、米白色
    顆粒17包（按即編號A1至A17，係警方在被告桃園縣平鎮市
    ○○路118號3樓之住處扣得）、藥丸15.5顆（其中1顆即即
    96安保1232號，係警方於96年9月26日在證人溫靖彥駕駛之
    自用小客車內扣得，餘14.5顆即保安1231號係警方在被告桃
    園縣平鎮市○○路118號3樓之住處扣得）及被告供販毒所用
    之行動電話1支等扣案為憑。此外，復有中華電信通聯紀錄1
    份在卷可佐（見原審卷第64至76頁）。而上開白色粉末1包
    、米白色顆粒17包及藥丸15.5顆，經分別送請內政部警政署
    刑事警察局、憲兵司令部刑事鑑識中心鑑定結果，其中白色
    粉末1包、米白色顆粒17包均含第三級毒品愷他命成分（編
    號A1至A17，驗餘總毛重46.28公克及包裝塑膠袋總毛重約
    4.59公克，編號A18，驗餘毛重0.55公克及包裝塑膠袋重約
    0.27公克）、另藥丸15.5粒，均檢驗出含MDMA成分（96安保
    1231號藥丸14.5粒，驗餘淨重4.0615克；96安保1232號藥丸
    1粒，驗餘淨重0.0367克及分裝袋），有北部地區巡防局基
    隆查緝隊搜索扣押筆錄、內政部警政署刑事警察局鑑定書、
    憲兵司令部刑事鑑識中心鑑定書各1份附卷可稽（見偵卷第9
    頁至第30頁、第159頁、原審卷第149頁），且觀諸上開中華
    電信通聯紀錄，被告所使用之門號0000000000號行動電話與
    證人溫靖彥所使用之門號0000000000號行動電話於96年9月3
    日、5日、7日、8日、11日、14日、20日、21日、24日、25
    日、26日均有多次通聯之紀錄，足見證人溫靖彥所述渠等係
    先以所使用之門號0000000000號、0000000000號行動電話聯
    絡，確定交易毒品數量、價格及時間、地點，始前往約定地
    點進行毒品交易等情尚非虛妄，益見被告確有於96年9月初
    某日及96年9月26日各販售第二級毒品愷他命與第三級毒品M
    DMA一次予證人溫靖彥。至證人溫靖彥稱：伊被警察查獲後
    ，因為很緊張，警察對伊說如果伊講是跟被告購買，因為被
    查獲的數量很少，伊應該可以交保，但是是哪一個警察說的
    ，伊已經忘記了，警察做筆錄時，有拿1張字條給伊，叫伊
    要照著字條的內容回答云云（見原審卷第59頁、第123頁至
    第124頁、第129頁），惟與上開證據不符，無非嗣後迴護被
    告之詞，不足採信。
(二)被告雖辯稱：當天是伊與溫靖彥約好，後來溫靖彥打電話說
    已經到了樓下，伊就下去，伊有施用毒品之習慣，所以口袋
    內放有毒品，當天警察一進入車後，即叫伊拿出口袋內之物
    品，伊掏出口袋內之現金時，毒品亦隨之掉入車內，始被警
    察查獲云云，惟證人即員警吳健國於原審審理時證述：查獲
    當時，伊看到被告上證人所駕駛之車輛，伊和平鎮分局同仁
    立即上前，伊向前時，是走到副駕駛座這邊，有看見駕駛座
    的腳踏板前端處有1包粉末，查獲被告時只有簡單的詢問被
    告身上是否有毒品，被告說沒有毒品，然後就把右腳口袋翻
    出來給伊看，口袋內只有現金1,000元，後來伊就將被告帶
    上樓去，車內的搜索行動，伊就不清楚了等語（見原審卷第
    154頁至第157頁），且經原審勘驗96年9月26日警方所拍攝
    之蒐證光碟，勘驗結果：．．．於7分26秒時，攝影機鏡頭
    拍攝到副駕駛座之被告及駕駛座之證人溫靖彥身體及腳部，
    經員警手指比著被告之手後，被告攤開其右手，被告右手裡
    握住1張紙鈔，被告及坐在駕駛座的證人溫靖彥隨即依員警
    之指令舉起雙手並下車，被告下車後，攝影鏡頭拍攝副駕駛
    座之地上及坐墊，副駕駛座地上有1個空保特瓶及類似柺杖
    鎖之物品，座位椅墊上有1個遙控器及包包，除此之外，副
    駕駛座及手剎車處並無其他物品，被告下車後雙手舉起，員
    警拍被告褲子口袋無發現其他物品後，隨即將被告帶入路旁
    大樓等情，有原審勘驗筆錄1份附卷可參（見原審卷第187至
    188頁），足認本件警方在證人溫靖彥所駕駛之自用小客車
    所查獲之毒品，係在駕駛座的腳踏板前端處查獲，副駕駛座
    地上、座位上及手剎車上方並無毒品掉落之痕跡，已見被告
    上開所辯不實。況衡情被告若僅係下樓為帶證人溫靖彥到附
    近停車，即要帶證人溫靖彥回到其住處聊天云云，被告自無
    需攜帶毒品外出，益見被告所辯，係臨訟編撰之詞，不足採
    信。至證人溫靖彥於原審時附和被告之詞證稱：伊在PUB 認
    識被告，伊那天提早下課，很久沒有跟被告見面了，想說找
    被告聊天，伊打電話給被告時，被告叫伊去他的住處坐一下
    ，於96年9月26日22時30分許，伊駕駛自用小客車至桃園縣
    平鎮市○○路118號前，被告就進去車內要帶伊去停車，被
    告剛上車沒有多久，警察就上車了，中間有發生拉扯，所以
    放在被告褲子口袋內之MDMA就掉出來，伊並無向被告購買愷
    他命及MDMA云云，但被告與證人就警方查獲之毒品係因拉扯
    或因警方要求被告掏出口袋內之物品而掉落，不一其詞，且
    與上開證據不符，自難率予採信。
(三)被告之辯護人雖為被告辯稱：證人溫靖彥之尿液檢驗並無毒
    品反應，足認證人溫靖彥上開供述不實云云，但查：按毒品
    進入人體後，會隨著人體代謝而排出體外，雖可借由尿液檢
    出，但根據國內外文獻資料報導，第二級毒品MDMA之主要代
    謝物二亞甲二氧基（MDM）之半衰期為9至19小時，施用50mg
    之亞甲二氧基（MDMA）後，有百分之72之劑量會在72 小時
    內檢測出來，足認施用第二級毒品MDMA之際量達50mg，平均
    可檢出之時限將大於72小時，但仍有一定之期限，本件證人
    溫靖彥證稱：伊與被告進行過2次毒品交易，伊都是向被告
    購買愷他命及MDMA，2次交易金額都是1,000元，第1次交易
    大概都是在第2次交易2、3週前，詳細時間伊已經忘記了，
    都是在同一地點等語（見偵卷第46、47頁），衡情證人既係
    在96年9月26日22時30分許為警查獲前2、3週向被告購買
    MDMA、愷他命，其縱有施用毒品亦因超出尿液可檢驗之期限
    ，而96年9月26日22時30分許被告與證人雙方剛交易完成，
    即為警查獲，證人溫靖彥自無施用之機會，則證人溫靖彥之
    尿液檢驗並無毒品反應，自不足採為有利被告之證據。
(四)被告之辯護人雖又辯稱：依卷附被告與證人溫靖彥之通聯紀
    錄並無任何有關販賣毒品之紀錄，本件僅憑證人溫靖彥於警
    詢時證稱伊曾向被告購買2次毒品施用，即遽認被告涉犯販
    賣第二級毒品MDMA與第三級毒品愷他命，尚嫌率斷云云，惟
    查：證人陳英峰於原審證述：本案是由臺灣臺北地方法院檢
    察署指揮本隊偵辦販毒集團案件所延伸下來的線索，發現持
    有門號0000000000行動電話之人在桃園地區販賣毒品，伊依
    據臺灣臺北地方法院檢察署所核發的通訊監察書對於被告所
    持有之0000000000號行動電話實施通訊監察，門號00000000
    00號行動電話申請人不是被告，但是實施通訊監察時，有人
    直呼被告的名字，伊才知道被監聽的人是被告，發現被告毒
    品交易的地點是在平鎮分局對面OK便利商店1樓，因為當時
    刑事警察局的通訊系統不穩定，有可能是通訊監察中沒有出
    來，也有可能是他們對話內容暗語沒有研判出來，所以才未
    記載等語（見偵卷第189頁、原審卷第53頁、第131頁），衡
    情本案是由臺灣臺北地方法院檢察署指揮本隊偵辦販毒集團
    案件所延伸下來的線索，而當時刑事警察局的通訊系統不穩
    定，且販毒之法定刑度極重，販賣毒品者與購買毒品者唯恐
    遭檢、警查獲，渠等間之對話常隱匿毒品交易之重要字彙，
    檢、警人員或可從以往查緝之經驗中研判部分交談內容，然
    毒品交易者間使用之暗語不一且時常更替，檢、警人員無法
    一一研判，亦屬常情，是縱使被告與證人溫靖彥間有多達50
    通之通訊對話內容未顯示在監聽譯文中，此部分亦無法為有
    利於被告之認定。
(五)末查販賣第二級毒品MDMA及第三級毒品愷他命係違法行為，
    且其法定刑度極重，為眾所週知之事實，依一般經驗法則，
    販賣毒品者若非意在營利，斷無甘冒重罰將第二級毒品MDMA
    及第三級毒品愷他命售予他人之理，是雖被告否認販賣第二
    級毒品MDMA及第三級毒品愷他命，且就第二級毒品MDMA及第
    三級毒品愷他命販入之價格堅不吐實，致無法明確得知其從
    中賺取之差價為何，然仍無礙於被告圖利事實之認定。
(六)綜上所述，被告上開所辯，均係飾卸之詞，委無足取。本件
    事證明確，被告販賣第二級毒品MDMA及第三級毒品愷他命之
    犯行，至堪認定。
三、核被告所為，係犯毒品危害防制條例第4條第2項、第3項之
    販賣第二級、第三級毒品罪。被告持有MDMA、愷他命之低度
    行為，均為販賣之高度行為所吸收，不另論罪。再被告以一
    行為同時販賣第二級毒品MDMA及第三級毒品愷他命，為異種
    想像競合犯，應依刑法第55條之規定，從重論以販賣第二級
    毒品之一罪，公訴人認應分論併罰，尚有誤會。被告上開2
    次販賣第二級毒品MDMA、第三級毒品愷他命之犯行，犯意各
    別，行為互殊，應分論併罰。公訴人雖指被告於96年9月4日
    起至96年9月26日分別有販賣第二級毒品MDMA及第三級毒品
    愷他命予證人溫靖彥各1次，惟證人溫靖彥係於96年9月26
    日查獲當日及查獲前2、3週各向被告購買第二、三級毒品1
    次，已如前述，則證人溫靖彥第1次購買毒品之詳確時間已
    因證人溫靖彥不復記憶而無法具體認定，惟其時間應係在96
    年9月初，則可確定。
四、原審本同上見解，因依毒品危害防制條例第4條第2項、第3
    項，刑法第11條前段、第55條、第51條第5款各規定，於審
    酌被告明知MDMA、愷他命分經公告列為第二級、第三級毒品
    ，對人體有莫大之戕害，仍販賣第二、三級毒品，不啻誘使
    購毒者犯罪，因此衍生犯罪、流毒甚深，危害社會治安、國
    民生活健康嚴重，犯後又不能勇於認錯，心存僥倖，飾詞圖
    以卸責，未見悔意等一切情狀，就被告2次販賣毒品之犯行
    ，分別量處有期徒刑7年8月、7年8月，並定應執行刑為有期
    徒刑9年。並以扣案之第二級毒品MDMA藥丸1顆（96安保1232
    號，驗餘淨重0.0367克）、14.5顆（96安保1231號驗餘淨重
    4.0615克），為查獲之毒品，不問屬於犯人與否，應依毒品
    危害防制條例第18條第1項前段宣告沒收銷燬之（至鑑驗用
    罄之毒品，已因鑑驗而滅失，故不予宣告沒收銷燬）；扣案
    之第三級毒品愷他命末1包（編號A18驗餘毛重0.55公克）、
    17包（編號A1至A17，驗餘總毛重46.28公克），為違禁物，
    應依刑法第38條第1項第1款之規定沒收之（按毒品危害防制
    條例第18條第1項後段係規定查獲之第三、四級毒品，無正
    當理由而擅自持有者，沒入銷燬之，是依該條規定應沒入銷
    燬之毒品，係專指查獲之施用、持有第三、四級毒品而言，
    尚不包括販賣或意圖販賣而持有之第三、四級毒品；而同條
    例第19條第1項規定『供犯罪所用或因犯罪所得之物』，係
    指犯第4條至第9條、第12條、第13條或第14條第1項、第2項
    之罪所用或所得之物，不包括毒品本身在內，是上開二條文
    自不得作為沒收被告販賣第三級毒品之依據。惟毒品係屬不
    受法律保護之違禁物，應回歸刑法第38條第1項第1款之規定
    宣告沒收之。另鑑驗用罄之愷他命，既已滅失，亦無庸再予
    以宣告沒收）；扣案之包裝上開毒品之塑膠袋20枚，係用於
    包裹偽裝毒品，有防止毒品裸露、逸出、防潮之功用，並便
    於攜帶、運輸，係供運輸毒品所用之物，均應依毒品危害防
    制條例第19條第1項規定，宣告沒收之；扣案之現金1,000元
    ，係被告於96年9月26日販賣毒品所得之財物，應依同條例
    第19條之規定沒收之（該販毒所得1,000元已扣案，無不能
    沒收之虞，自無併諭知追徵其價額或以其財產抵償之必要）
    ；被告於96年9月初某日販賣毒品所得1,000元雖未扣案，然
    為被告販賣毒品之所得，屬被告因犯罪所得之財物，應依毒
    品危害防制條例第19條第1項之規定，宣告沒收之，如全部
    或一部不能沒收時，以其財產抵償之；另扣案之門號000000
    0000號所示之行動電話，為被告所有，且係供被告聯絡販賣
    毒品所用之物，應依毒品危害防制條例第19條第1項之規定
    ，宣告沒收之（該行動電話既已扣案，無不能沒收之虞，自
    無併諭知追徵其價額或以其財產抵償之必要）。至扣案之門
    號0000000000號之SIM卡1張、電腦主機1臺、愷他命吸食器1
    組、門號0000000000行動電話1支、門號00000000 00號行動
    電話1支，或屬電話公司所有供客戶使用，非被告所有，或
    無證據證明與被告本件販賣毒品犯行有關，爰均不宣告沒收
    。暨於理由中敘明被告前無任何犯罪之前科紀錄，有本院被
    告前案紀錄表、刑案資料查註紀錄表各1份附卷可按，已難
    逕認被告有犯罪之習慣，況依被告本件犯罪情節，尚不足認
    被告有犯罪之習慣或以犯罪為常業或因遊蕩或懶惰成習而犯
    罪之情形，且依其行為潛在之危險性格，尚無以保安處分予
    以預防矯治之必要，併此敘明。核其認事用法，俱無違誤，
    量刑亦甚允洽。被告上訴意旨，仍執陳詞否認犯罪，為無理
    由，應予駁回。
據上論斷，應依刑事訴訟法第368條，判決如主文。
本案經檢察官黃柏齡到庭執行職務。
中    華    民    國    97    年    5     月    15    日
                  刑事第十九庭  審判長法  官  黃金富
                                      法  官  洪昌宏
                                      法  官  魏新國
以上正本證明與原本無異。
如不服本判決，應於收受送達後十日內向本院提出上訴書狀，其
未敘述上訴之理由者並得於提起上訴後十日內向本院補提理由書
（均須按他造當事人之人數附繕本）。
                                      書記官  陳玉珍
中    華    民    國    97    年    5     月    15    日
附錄：本案論罪科刑法條：
毒品危害防制條例第4 條第2 項、第3 項規定：
製造、運輸、販賣第二級毒品者，處無期徒刑或7 年以上有期徒
刑，得併科新臺幣7 百萬元以下罰金。
製造、運輸、販賣第三級毒品者，處5 年以上有期徒刑，得併科
新臺幣5 百萬元以下罰金。
毒品危害防制條例第18條第1 項規定：
查獲之第一、二級毒品及專供製造或施用第一、二級毒品之器具
，不問屬於犯人與否，均沒收銷燬之；查獲之第三、四級毒品及
製造或施用毒品之器具，無正當理由而擅自持有者，均沒入銷燬
之。但合於醫藥、研究或訓練之用者，得不予銷燬。
毒品危害防制條例第19條第1 項規定：
犯第4 條至第9 條、第12條、第13條或第14條第1 項、第2 項之
罪者，其供犯罪所用或因犯罪所得之財物，均沒收之，如全部或
一部不能沒收時，追徵其價額或以其財產抵償之。


司法院資訊處製作；財團法人民間司法改革基金會備份。
